【裁判字號】    97,消債更,949
【裁判日期】    980112
【裁判案由】    更生事件
【裁判全文】
臺灣臺南地方法院民事裁定           97年度消債更字第949號
聲 請 人
即債務人  甲○○○○○○
代 理 人  蔡敬文律師
上列當事人因消費者債務清理事件聲請更生，本院裁定如下：
    主    文
債務人甲○○○○○○自民國九十八年一月十五日十二時起開始
更生程序。
    理    由
一、按債務人不能清償債務或有不能清償之虞，且無擔保或無優
    先權之債務總額未逾新臺幣（下同）1,200 萬元者，於法院
    裁定開始清算程序或宣告破產前，得向法院聲請更生。法院
    開始更生程序之裁定，應載明其年、月、日、時，並即時發
    生效力，消費者債務清理條例第3條、第42條第1項、第45條
    第1 項定有明文。又按債務人對於金融機構因消費借貸、自
    用住宅借款、信用卡或現金卡契約而負債務，在聲請更生或
    清算前，應提出債權人清冊，以書面向最大債權金融機構請
    求協商債務清償方案，並表明共同協商之意旨。而消費者債
    務清理條例施行前，債務人依金融主管機關協調成立之中華
    民國銀行公會會員辦理消費金融案件無擔保債務協商機制與
    金融機構成立協商者，不得聲請更生或清算，但因不可歸責
    於己之事由，致履行顯有重大困難者，不在此限，消費者債
    務清理條例第151條第1項、第5項、第6項定有明文。
二、本件聲請意旨略以：聲請人即債務人楊浿瑀現無固定職業，
    每月收入約10,000元至15,000元，除此收入外，並無其他財
    產，然累積債務總金額已達874,376 元，前曾依照中華民國
    銀行公會會員辦理消費金融案件無擔保債務協商機制，與債
    權人台新銀行等5家銀行成立協商，每月應還款金額為18,52
    1 元，惟債務人協商當時之職業為保險業務，因債務人保險
    半年未進件達5,000 元，而被三商美邦人壽保險公司解聘，
    取消任職名額，故95年7月至8月，即因如此而遭除名，未有
    薪資，從而債務人繳了一個月未再繼續繳納，有不可歸責於
    債務人之事由。又債務人仍盡力設法還錢，而與銀行達成個
    別協商，每月繳款金額分別為台新銀行7,600 元、匯豐銀行
    3,000元、國泰世華銀行3,000元、中國信託銀行1,500 元，
    總計15,100元，然因債務人任職鴿士企業有限公司97年3 月
    至5月薪資僅15,514元、19,832元、16,785元，扣除上開協
    商款項後，根本不夠生活費及扶養費之支出，是債務人支付
    至97年3月實已無力繼續支付協商款，有不可歸責於己致履
    行協商條件顯有重大困難之事由，符合消費者債務清理條例
    第3條、第151條第5項但書之規定，爰依上開規定，提出財
    產及收入狀況說明書、債權人清冊、債務人清冊，聲請更生
    等語。
三、經查：債務人主張之上開事實，業據提出債權人清冊、債務
    人清冊、財產及收入狀況說明書、財團法人金融聯合徵信中
    心當事人查詢個人資料（信用報告）、戶籍謄本、財政部臺
    灣省南區國稅局95、96年度綜合所得稅各類所得資料清單暨
    財產歸屬資料清單、台新銀行協議書暨交易明細表、匯豐銀
    行清償協議書暨繳款收據證明、國泰世華銀行客戶交易明細
    協議書、中國信託還款證明、三商美邦人壽保險股份有限公
    司95年1月至6月業務津貼及獎金總彙、95年10月至97年8 月
    任職鴿士企業有限公司薪資表、收入切結書等件為證，並經
    本院依職權向最大債權銀行台新銀行調取經債務人簽名之協
    議書、無擔保債務還款計畫及向債務人95年任職之三商美邦
    人壽保險股份有限公司函查其任職期間實際薪資、95年7 月
    至8月是否因保險半年未進件達5,000元而遭取消任職名額除
    名等情及調取債務人之郵政、勞、健保及集保資料、電子稅
    務閘門財產所得調件明細表、財政部臺灣省南區國稅局所得
    稅之申報資料等文件審閱，核屬相符，堪認債務人確已達不
    能清償債務或有不能清償之虞之程度。又債務人無擔保或無
    優先權之債務總額亦確實未逾1,200 萬元等情，亦有財團法
    人金融聯合徵信中心當事人綜合信用報告書在卷可憑。另債
    務人前未曾經法院宣告清算程序或宣告破產，亦未曾依消費
    者債務清理條例或破產法之規定而受刑之宣告等節，有本院
    民事紀錄科查詢表、臺灣高等法院被告前案紀錄表在卷可憑
    。
四、債務人雖曾於消費者債務清理條例施行前，與各債權銀行就
    無擔保債務成立協商，約定自95年6 月起，分80期，每月償
    還18,521元等情，有協議書附卷可按，然協商成立之後，債
    務人任職之三商美邦人壽保險股份有限公司以其未達業務員
    考核業績，於95年6 月12日將其解聘，此有三商美邦人壽保
    險股份有限公司97年12月18日（97）三法字第00329號函文1
    紙在卷可稽，則債務人無薪資收入既係遭上開公司解聘所致
    ，其主張係因不可歸責於己之事由，致履行上開協議顯有重
    大困難，自堪採信。又依臺灣省97年每月每人最低生活費係
    9,829元，有內政部歷年最低生活費一覽表1份在卷可稽，且
    債務人每月尚須支付母親扶養費3,000 元，則債務人每月所
    領之薪津10,000元至15,000元，扣除其最低生活費9,829 元
    、及母親扶養費3,000 元後，已不足支付其之前與各債權銀
    行就無擔保債務成立協商所約定每月應償還之18,521元及個
    別協商部分每月應償還之15,100元，則債務人主張其係因不
    可歸責於己之事由，致履行上開協議顯有重大困難，亦堪予
    採信。
五、綜上所述，債務人僅係一般消費者，並未從事營業，其已達
    不能清償債務或有不能清償之虞之程度，其中無擔保或無優
    先權之債務，在1,200 萬元以下，之前雖與各債權銀行達成
    協議，但因不可歸責於己之事由，致履行上開協議顯有重大
    困難，且未經法院裁定開始清算程序或宣告破產，又查無消
    費者債務清理條例第6條第3項、第8 條或第46條各款所定駁
    回更生聲請之事由存在，則債務人聲請更生，應屬有據，爰
    裁定如主文。
中    華    民    國    98    年    1    月    12     日
                  民事第三庭    法  官  黃聖涵
上正本證明與原本無異
本件不得抗告。
本裁定已於民國98年1月15日12時公告。
中    華    民    國    98    年    1    月    15     日
                                書記官  朱小萍


司法院資訊處製作；財團法人民間司法改革基金會備份。
